最高法院刑事判決                              八十八年度台上字第一五九○號
    上訴人  甲○○
右上訴人因重利案件，不服台灣高等法院中華民國八十七年六月三日第二審判決（八
十七年度上訴字第二四二號，起訴案號：台灣桃園地方法院檢察署八十六年度偵字第
一三四四號），提起上訴，本院判決如左：
    主  文
上訴駁回。
    理  由
按刑事訴訟法第三百七十七條規定，上訴於第三審法院，非以判決違背法令為理由，
不得為之。是提起第三審上訴，應以原判決違背法令為理由，係屬法定要件。如果上
訴理由狀並未依據卷內訴訟資料，具體指摘原判決不適用何種法則或如何適用不當，
或所指摘原判決違法情事，顯與法律規定得為第三審上訴理由之違法情形，不相適合
時，均應認其上訴為違背法律上之程式，予以駁回。本件原判決綜合調查證據之結果
，認上訴人甲○○犯有刑法第三百四十五條以犯乘他人急迫貸以金錢，而取得與原本
顯不相當之重利罪為常業之事實，因認第一審判決論上訴人以上開罪名，處有期徒刑
陸月；扣案如第一審判決附表編號一、二、八所示之物均沒收，為無不合，予以維持
，駁回上訴人在第二審之上訴，已引用第一審判決書所記載之事實、證據及理由，詳
述認定犯罪事實之依據及憑以認定之理由，並對上訴人否認犯罪之辯詞，如何不足採
信，均已依據卷內資料予以指駁及說明，從形式上觀察，原判決並無違背法令情形。
上訴意旨仍執其在原審之辯詞，不承認以犯重利罪為常業，否則何以借貸資料未放在
上訴人營業處所，卻將之放於租住處﹖係就原判決已詳為論斷與說明之事項，再為事
實上之爭執，殊非適法之第三審上訴理由。又上訴人係乘他人急迫貸以金錢，每月約
貸出新台幣四、五十萬元而取得與原本顯不相當之重利，並以之為業，除原判決理由
二已述其調查審認之結果外，復引用第一審判決書所記載之證據及理由，雖其理由
之說明稍嫌簡略，究非理由不備。再刑法上規定之常業罪，只須有賴某種犯罪為業之
意思，而有事實之表現為已足，不以藉該犯罪為唯一生活依靠為必要，縱令尚有其他
職業，亦無礙成立常業犯。上訴人開店經營地下錢莊，並登報招徠顧客，貸放現金，
長期收取重利，事實上已表現其以之為業之意思，上訴人縱另經營龍蝦買賣批發，仍
無礙其常業犯之成立。此外，上訴人徒憑己意，對原審職權之適法行使及原判決理由
已詳為論斷之事項，任意爭辯，顯與法定上訴第三審之形式要件不符，其上訴違背法
律上之程式，應予駁回。
據上論結，應依刑事訴訟法第三百九十五條前段，判決如主文。
中      華      民      國    八十八    年      四      月      一      日
                              最高法院刑事第七庭
                                  審判長法官  謝  家  鶴
                                        法官  洪  文  章
                                        法官  花  滿  堂
                                        法官  陳  世  淙
                                        法官  洪  佳  濱
      右正本證明與原本無異
                                              書  記  官
中      華      民      國    八十八    年      四      月      九      日
